臺灣嘉義地方法院民事裁定
110年度家暫字第27號
聲  請  人  張坤木  

相  對  人  張金義  


上列當事人間聲請監護宣告事件（110年度監宣字第289號），聲
請人聲請暫時處分，本院裁定如下：
    主  文
一、相對人或第三人於本院110年度監宣字第289號監護宣告事件
    終結確定前，就如附表一所示不動產，不得為移轉、設定  
    他項權利、出租及其他一切處分行為。
二、相對人或第三人於本院110年度監宣字第289號監護宣告事件
    終結確定前，就相對人所有如附表二所示帳戶內之存款，不
    得提領或為其他處分。
    理  由
一、聲請意旨略以：聲請人為相對人即應受監護宣告人張金義（
    下稱張金義）之長男，因張金義患有失智症，近來病情日漸
    嚴重，不僅喪失辨識能力，也無法自理生活，足認其已達不
    能為意思表示或受意思表示，或不能辨識其意思表示效果之
    程度，聲請人並向法院聲請宣告張金義為受監護宣告之人，
    目前審理中。又張金義之子張坤宗，利用張金義之前述狀態
    ，多次提領張金義之存款，還冒用張金義之名義提供不動產
    作為擔保，以利貸款供自己花用，張坤宗再於110年10月19
    日夥同配偶陳玉梅擅自帶張金義前往嘉義○○○○○○○○辦理印鑑
    證明，並於同年月22日持印鑑證明至嘉義市地政事務所辦理
    所有權移轉登記，已由該所受理申辦，爰依家事事件法第85
    條、家事非訟事件暫時處分類型及方法辦法之規定，聲請如
    主文第1、2項所示等語。
二、法院就已受理之家事非訟事件，除法律別有規定外，於本案
    裁定確定前，認有必要時，得依聲請或依職權命為適當之暫
    時處分。但關係人得處分之事項，非依其聲請，不得為之。
    第一項暫時處分，得命令或禁止關係人為一定行為、定暫時
    狀態或為其他適當之處置。關於得命暫時處分之類型及其方
    法，其辦法由司法院定之。家事事件法第85條第1、3、5項
    分別定有明文。又暫時處分，非有立即核發，不足以確保本
    案聲請之急迫情形者，不得核發。暫時處分之內容，應具體
    、明確、可執行且以可達成本案聲請之目的者為限，並不得
    悖離本案聲請或逾越必要之範圍。家事非訟事件暫時處分類
    型及方法辦法第4、5條亦有明文。參酌上開規定之立法意旨
    ，暫時處分旨在確保本案聲請之實現，故僅於急迫情形，基
    於家事非訟事件之職權性及合目的性，並為因應本案裁定確
    定前之緊急狀況，避免本案請求不能或延滯實現所生之危害
    ，始得核發暫時處分，且其核發之內容，不得逾越必要之之
    範圍。再就監護宣告事件，得命暫時處分之類型及其方法，
    家事非訟事件暫時處分類型及方法辦法第16條第1項規定：
    「法院受理本法第164條第1項第1款監護宣告事件後，於為
    監護宣告前，得為下列之暫時處分：一、命關係人支付應受
    監護宣告人維持適當生活及醫療所需之各項必要費用。二、
    命關係人協助使受監護宣告人就醫所必要之一切行為。三、
    禁止關係人處分應受監護宣告人之財產。四、保存應受監護
    宣告人財產所必要之行為。五、其他法院認為適當之暫時性
    舉措」。
三、經查：
（一）聲請人主張因張金義患有失智症，並已向本院聲請監護宣
      告等情，業據其提出臺中榮民總醫院嘉義分院於110年10
      月4日開立關於張金義病症暨失能診斷證明書為證（見本
      院卷第37至40頁），復經本院依職權調閱110年度監宣字
      第289號卷宗核閱無誤，堪信為真。是張金義現行是否具
      有完全辨識意思表示效果之能力，已有疑問，又據核閱聲
      請人提出之嘉義市地政事務所1101A10嘉地129270字號的
      收件列印文件，確實記載嘉義市○○段000地號登記原因為
      「贈與」，辦理情形「請示」等內容（見本院卷第41頁）
      ，則聲請人主張張金義名下的財產有可能遭第三人利用其
      認知功能薄弱之際而處分等語，尚屬有憑。
（二）本院審酌張金義之最佳利益，避免其名下如附表之財產因
      自己或遭第三人利用而為不當處分，造成難以回復之重大
      損害，認聲請人本件聲請確有必要性及急迫性，爰裁定如
      主文第1、2項所示。
四、依家事事件法第97條，非訟事件法第21條第2 項，民事訴訟
    法第95條、第79條，裁定如主文。
中　　華　　民　　國　　110 　年　　11　　月　　26　　日
               家事法庭   法　官  王昌國
以上正本係照原本作成。
如對本裁定抗告須於裁定送達後10日內向本院提出抗告狀。
中　　華　　民　　國　　110 　年　　11　　月　　26　　日
                          書記官  陳喬琳    
附表一：　　　　　　　           
編號 種類     內    容 權利範圍 1 土地 嘉義市○○段000地號 全部 2 土地 嘉義市○○段000地號 3209/8009 3 土地 嘉義市○○段000地號 1/4 4 土地 嘉義市○○段000地號 全部 5 土地 嘉義市○○○段000○0地號 全部 6 土地 嘉義市○○○段000○0地號 全部 7 土地 嘉義市○○○段000○0地號 全部 8 房屋 嘉義市○○○段0000○號（門牌號碼：嘉義市○○路0段000號） 全部 
附表二：
編號 金融機構 帳號 1 新光銀行北嘉義簡易型分行 0000-00-000000-0 2 嘉義市農會福全分部 000-0000-00-00000-0-0 （匯款帳號：00000000000000） 3 臺灣銀行嘉義分行 000-00000000-0